【裁判字號】    88,上訴,2677
【裁判日期】    890120
【裁判案由】    誣告等
【裁判全文】
臺灣高等法院臺中分院刑事判決                  八十八年度上訴字第二六七七號
    上  訴  人
    即  被  告  丙○○
右上訴人因誣告等案件，不服臺灣彰化地方法院八十七年度訴字第六五四號，中華民
國八十八年十月十三日第一審判決（起訴案號：臺灣彰化地方法院檢察署八十六年度
偵字第一○三一三號、八十七年度偵字第一三、一○七二號），提起上訴，本院判決
如左：
    主      文
上訴駁回。
    事      實
一、丙○○於不詳時間起，在彰化縣花壇鄉永春村中村巷三之一二八號住處，未經許
    可無故持有管制之刀械武士刀一把，嗣於民國（下同）八十六年十二月一日下午
    四時許，因丁○○夥同友人甲○○及李建霖至上址向丙○○索討積欠其父之會款
    ，二人因而起爭執，丙○○並以拳頭毆打甲○○，其弟唐志聰自外進來，欲將鐵
    門拉下，丁○○等三人即上前阻止，此時丙○○竟取出前開武士刀出來，基於普
    通傷害之故意，朝丁○○揮舞，大夥均上前欲搶刀，嗣刀為丁○○取下後即攜刀
    夥同友人離去，前往彰化縣警察局彰化分局三家派出所報案，丙○○因恐持有刀
    械被查覺，竟另行起意，意圖使丁○○受刑事處分，於八十六年十二月三日上午
    十一時十分許，向臺灣彰化地方法院檢察署按鈴申告，向有偵查犯罪職權之檢察
    官誣指丁○○於同年月一日夥同二名男子攜帶上開武士刀至其住處索債。
二、案經丁○○（誣告及非法持有刀械部分）及甲○○（傷害部分）訴請臺灣彰化地
    方法院檢察署檢察官偵查起訴。
    理      由
一、訊之上訴人即被告（以下稱被告）丙○○矢口否認右揭事實，辯稱：武士刀係丁○○帶來的，伊並未誣告云云。
二、經查右揭事實，業據告訴人丁○○指訴甚詳，並經證人甲○○及李建霖到庭結證
    明確，又本件告訴人丁○○係於八十六年十二月二日，即帶上開武士刀前往彰化
    縣警察局彰化分局三家派出所，以遭丙○○持該刀追殺，而向該所報案，有該所
    之調查筆錄影本一紙在偵查卷內可證，且此一事實亦經證人甲○○於八十六年十
    二月三日，在同一派出所指證在卷，有該調查筆錄影本一份在卷可稽，並有扣案
    之武士刀一把可證，且武士刀經鑑定結果認係槍砲彈藥刀械管制條例列管之刀械
    ，有彰化縣警察局八八彰警保字第七八一二九號函在卷可憑。
三、再查本件被告丙○○係於丁○○向三家派出所報案後之同年月三日始向台灣彰化
    地方法院檢察署按鈴申告，有該署申告單在卷可憑，足認告訴人係在被告丙○○
    按鈴申告之前，已攜帶上開武士刀，向警報案。按本件苟係丁○○於前往向丙○○索討債務時，攜帶前開武士刀，且已於發生衝突後，已攜帶該把武士刀離開，
    因持有屬管制刀械之武士刀，係屬違法行為，衡諸事理，丁○○自無於尚無人向
    警方或有偵查權之機關報案，即自行帶上開武士刀前往三家派出所報案之理。又
    當時告訴人丁○○當時係於送報紙時，順道前往被告家中索債，業據丁○○及甲○○、李建霖二人陳明及結證明確，而扣案之武士刀刀柄長三十九公分，刀刃長
    八十六公分，丁○○如有意攜帶該刀索債，衡情應於送完報紙後再行前往，當無
    攜帶如此之長刀送報，徒增自己不便及自暴犯行之理。是被告丙○○辯稱上開武
    士刀，係告訴人丁○○所帶來，尚不合事證與經驗法則，應係事後卸責之詞，要
    難採信。至證人唐吳淑枝及唐志聰即被告之妻及弟雖均到庭證稱武士刀係丁○○
    等人帶來的，惟該二名證人與被告關係密切，不免有偏頗之虞，依上開所述，又
    不合經驗法則，應認其二人所證，應係迴護被告之證詞，亦不足採信為被告有利
    之證據，本件被告犯行堪以認定。
四、核被告丙○○所為，係犯槍砲彈藥刀械管制條例第十四條第三項未經許可持有刀
    械及刑法第一百六十九條第一項之誣告罪。所犯上開二罪，犯意各別，行為互殊
    ，應予分論併罰。原審適用槍砲彈藥刀械管制條例第十四條第三項，刑法第十一
    條前段、第一百六十九條第一項、第五十一條第五款、第七十四條第一款、第三
    十八條第一項第一款之規定，並審酌被告之犯罪動機、目的、所生之危害及犯罪
    後之態度等一切情狀，就未經許可持有刀械部分，量處有期徒刑二月，另就誣告
    部分量處有期徒刑五月，並定其應執行刑有期徒刑六月。又以被告前未曾受有期
    徒刑以上刑之宣告，有該院被告全國前案紀錄表在卷可稽，其經此教訓，應知警
    惕而無再犯之虞，所宣告之刑，認以暫不執行為適當，併予宣告緩刑二年，以勵
    自新。並以扣案之武士刀一把為違禁物，併予宣告沒收。認事用法，尚無不合，
    量刑及為緩刑之宣告，亦無不當，被告上訴意旨否認犯罪，而指摘原判決不當，
    自難認為有理由，其上訴應予駁回。
據上論結，應依刑事訴訟法第三百六十八條，判決如主文。
本案經檢察官乙○○到庭執行職務。
中      華      民      國     八十九     年      一      月    二十    日
                                   臺灣高等法院臺中分院刑事第六庭
                                         審判長法  官  古  金  男
                                               法  官  張  祺  祥
                                               法  官  沈  應  南
右正本證明與原本無異。
誣告部分，得上訴；餘不得上訴。
如不服本判決應於收受送達後十日內向本院提出上訴書狀，其未述上訴之理由者並
得於提起上訴後十日內向本院補提理由書（均須按他造當事人之人數附繕本）。
                                               書記官  劉  智  文
中      華      民      國     八十九     年      一      月   二十一   日
附錄：本判決論罪法條：
槍砲彈藥刀械管制條例第十四條第三項：
未經許可，持有或意圖販賣而陳列刀械者，處一年以下有期徒刑、拘役或新臺幣五
  十萬元以下罰金。
刑法第一百六十九條：
意圖他人受刑事或懲戒處分，向該管公務員誣告者，處七年以下有期徒刑。
意圖他人受刑事或懲戒處分，而偽造、變造證據或使用偽造變之證據者亦同。
                                                                        Ｖ


司法院資訊處製作；財團法人民間司法改革基金會備份。
